【裁判字號】    99,上易,46
【裁判日期】    990127
【裁判案由】    詐欺
【裁判全文】
臺灣高等法院高雄分院刑事判決          99年度上易字第46號
上  訴  人
即  被  告  戊○○
上列上訴人因詐欺案件，不服臺灣高雄地方法院98年度易字第11
48號中華民國98年12月14日第一審判決（起訴案號：臺灣高雄地
方法院檢察署年度偵字第19906 、23240 、23530 號），提起上
訴，本院判決如下：
     主  文
上訴駁回。
     理  由
一、按上訴書狀應敘述具體理由；又第二審法院認為上訴書狀未
    敘述理由或上訴有刑事訴訟法第362 條前段之情形者，應以
    判決駁回之，同法第361 條第2 項、第367 條前段定有明文
    。
一、經查上訴人即被告戊○○已於98年12月18日收受原審判決（
    原審卷41頁）雖於上訴期間屆滿（即99年1 月4 日）前提出
    上訴書狀，並於99年1 月8 日然上訴理由狀僅泛「(1)上訴人
    來自於一個5 個人的小家庭，今年25歲，在家排行老么。父
    親離家多年，母親是中度殘障者。自小家中經濟長期處於拮
    据狀態，在有記憶以來，全家大小長期窩在一間五六十年前
    蓋的老屋子，地板是平舖不平的水泥地，牆壁屋瓦大部份是
    薄的木材隨意搭建的，所以外面在刮風下大雨時，我家也跟
    著下大雨。在我國中畢業後並未繼續升學即考入軍職，只希
    望能減輕家中經濟重擔。過了幾年我家終於搬家了! 只是租
    來的房子，屋頂上面還是塌了一片，冬天的時候，別人家用
    熱水器洗澡，我家還在用木炭燒開水。原以為退役後領一筆
    退職金可以先繳頭期款買間像樣的房子住，沒想到因我一時
    大意，被人詐騙，不但退職金被騙的精光，還累及家人到處
    為我籌款還債。我對家人的虧欠實難言語，心裡想的只是退
    役後早點找到工作還清債務。(2)國中畢業後不曾踏進商業社
    會的我忘了詐騙集團無所不在; 單純的軍中生活讓我忘了退
    役前被詐騙的教訓。在我一心只想趕快找到工作日寄對方要
    求我交付的證件我不疑有他，全數交付只因一心只想、早點
    工作早點還清債務，但最後不但沒有工作，現在又因我一時
    大意把證件交付給對方，爾今卻被提起公訴。我並非違背良
    知提供存摺封面、提款卡及提款卡密碼予姓名不詳之詐騙集
    團，此舉實非鈞長判決書上所提: 吾智識程度，素行尚佳、
    年紀尚輕且無任何前科詐騙之青年所任意行事之愚昧行為。
    即使平面媒體及電子媒體經常報導詐欺集團，然受害者除了
    平民百姓外亦不乏高知識份子及退休之軍公教人員，而我亦
    因一時愚昧遭人陷害詐騙金錢。顯見於現今之詐騙事件多如
    牛毛之外，手法更是日新月異讓百姓及警政單位皆措手不及
    ! 非鈞長認為眾所皆知，若真眾所皆知，為何詐騙事件仍層
    出不窮。(3)吾每每見此類報導常感嘆社會道德價值之淪喪，
    爾今卻以幫助犯之罪名被提起公訴。初閱公文之時，實為驚
    訝及震怒、! 猜測吾之證件或已遭公司假應徵之名實詐騙之
    實，遭詐騙集團以非法手段使用進而詐欺他人錢財，害吾遭
    受此無妄之罪，身敗名裂，近日以來全家人為此煩憂、身心
    俱疲! 吾痛心於社會蓄意犯法之徒無所不在，屢屢詐騙卻逍
    遙法外，吾為一善良之國民，如今卻要為犯罪之徒背負此罪
    名，實心有不甘云云」。惟本件上訴人已於原審自白不諱（
    原審卷22頁），核與證人丙○○、丁○○、乙○○、甲○○
    於警詢或偵查中證述之情節大致相符，並有合作金庫商業銀
    行林園分行98年5 月22日合金林園存字第0980001898號函、
    98年7 月15日合金林園存字第0980002536號函，暨該函檢附
    之被告上開帳戶之開戶人基本資料、匯提款資料、各類存款
    分戶交易明細表、被告上開帳戶存摺影本（警卷二第21～23
    頁，偵卷一第5 ～8-1 頁，原審易字卷第14～16頁），基隆
    市警察局刑事警察大隊受理詐騙帳戶通報警示簡便格式表、
    受理各類案件紀錄表、受理刑事案件報案三聯單、內政部警
    政署反詐騙諮詢專線紀錄表（警卷一第26～29頁），證人丁
    ○○提出之郵政自動櫃員機交易明細表2 紙、桃園縣政府警
    察局龍潭分局龍潭派出所受理詐騙帳戶通報警示簡便格式表
    、受理各類案件紀錄表、受理刑事案件報案三聯單、內政部
    警政署反詐騙諮詢專線紀錄表、金融機構聯防機制通報單（
    警卷一第41～48頁），證人乙○○提出之郵政、渣打銀行自
    動櫃員機交易明細表各1 紙、彰化縣警察局彰化分局中正路
    派出所受理詐騙帳戶通報警示簡便格式表、內政部警政署反
    詐騙案件紀錄表（警卷二第14～17頁），證人甲○○所有之
    合作金庫銀行灣內分行帳戶存摺影本、高雄市政府警察局三
    民第一分局三民派出所受理詐騙帳戶通報警示簡便格式表、
    內政部警政署反詐騙諮詢專線紀錄表（警卷三第14、16、19
    、20頁）附卷可憑，而上訴人亦未再具體敘述原審判決有何
    違背法令之處，其上訴即不合法律上之程式。再上訴不合法
    律上之程式之情形，依刑事訴訟法第36 7條但書規定：「但
    其情形可以補正而未經原審法院命其補正者，審判長應定期
    先命補正。」，係指上訴書狀未敘述理由，原審未命補提理
    由書狀之情形。換言之，應認僅於被告上訴未敘述理由時，
    原審法院可命其補正，而未經原審法院命其補正，第二審法
    院審判長始應定期間先命補正，苟被告提起上訴時，上訴書
    狀已載理由者，即不適用。茲上訴書狀敘述之上訴理由是否
    具體，既非原審法院可命補正之事項，即毋庸先命補正。從
    而，上訴人即被告之上訴理由書狀未敘述具體理由，且於上
    訴期間屆滿後之20日內（即99年1 月25日以前），亦未補提
    上訴具體理由，此有本院99年1 月26日上訴理由查詢表可按
    ，依上開規定，顯屬違背法律上之程式，應由本院依同法第
    367 條前段、第372 條不經言詞辯論判決如主文。
中    華    民    國    99    年    1     月    27    日
                  刑事第十庭    審判長法  官  陳中和
                                      法  官  林水城
                                      法  官  李政庭
以上正本證明與原本無異。
本判決不得上訴。
中    華    民    國    99    年    1     月    27    日
                                      書記官  周青玉

司法院資訊處製作；財團法人民間司法改革基金會備份。
